臺灣宜蘭地方法院刑事判決
110年度訴字第95號
公  訴  人  臺灣宜蘭地方檢察署檢察官
被      告  洪宇呈



義務辯護人  林恒毅律師
上列被告因違反槍砲彈藥刀械管制條例案件，經檢察官提起公訴
（109年度偵字第7291號），本院判決如下：
    主  文
洪宇呈犯未經許可持有非制式手槍罪，處有期徒刑貳年拾月，併
科罰金新臺幣參萬元，罰金如易服勞役，以新臺幣壹仟元折算壹
日。
扣案之非制式手槍壹支（槍枝管制編號：0000000000號，含彈匣
壹個)、未經試射非制式子彈貳顆均沒收之。
    事  實
一、洪宇呈明知可發射子彈具有殺傷力之槍枝及具有殺傷力之子
    彈，均為槍砲彈藥刀械管制條例所規範之管制物品，非經中
    央主管機關許可，均不得持有，竟基於持有具有殺傷力非制
    式手槍、子彈之犯意，於民國109年5月中旬某日，在其不知
    情友人李灝錡位於基隆市仁愛區仁一路租屋處，自黃建軒(
    涉嫌違反槍砲彈藥刀械管制條例罪嫌部分，由警偵辦中)收
    受具殺傷力之改造手槍(含彈匣1個，槍枝管制編號00000000
    00，係非制式手槍，由仿手槍外型製造之槍枝，組裝已貫通
    之金屬槍管而成) 1支、子彈3顆(均係非制式子彈，由金屬
    彈殼組合直徑9.0mm金屬彈殼而成)後持有之。嗣於109年11
    月27日21時0分，為警持本院核發之搜索票，在宜蘭縣○○鄉○
    ○路0段00巷0○0號3樓執行搜索，扣得上開槍枝、彈匣及子彈
    等物，因而查悉上情。
二、案經基隆市警察局第三分局報告臺灣宜蘭地方檢察署檢察官
    偵查起訴。　
　　理  由
壹、程序事項
    按被告以外之人於審判外之言詞或書面陳述，除法律有規定
    者外，不得作為證據。被告以外之人於審判外之陳述，經當
    事人於審判程序同意作為證據，法院審酌該言詞陳述或書面
    陳述作成時之情況，認為適當者，亦得為證據。當事人、代
    理人或辯護人於法院調查證據時，知有第159條第1項不得為
    證據之情形，而未於言詞辯論終結前聲明異議者，視為有前
    項之同意。刑事訴訟法第159條第1項、第159條之5分別定有
    明文。經查，本判決所引用被告洪宇呈以外之人於審判外之
    陳述之部分供述證據，檢察官、被告、辯護人於準備程序均
    表示同意有證據能力，且檢察官、被告及其辯護人就本案所
    引用之各該證據方法，均未於言詞辯論終結前聲明異議，本
    院復審酌上開供述證據作成時，並無違法或不當之情況；另
    其餘所依憑判斷之非供述證據，亦無證據證明係違反法定程
    序所取得，且無其他不得作為證據之情形；此外，上開各該
    供述證據及非供述證據，均無證明力明顯過低之情形，復均
    經本院於審判程序依法進行調查，並予以當事人辯論，被告
    之訴訟防禦權，已受保障，因認上開供述證據及非供述證據
    等證據方法，均適當得為證據，而應認均有證據能力。
貳、實體事項
一、本院認定犯罪事實所憑證據及認定之理由
　　上揭犯罪事實，業據被告洪宇呈於警詢、偵查、本院準備及
    審理程序均坦承犯行，核與證人李灝錡於警詢時證述大致相
    符，並有搜索票、自願受搜索同意書、搜索扣押筆錄、扣押
    物品目錄表、扣押物品收據證明書、基隆市警察局槍枝初步
    檢視報告表各1份、槍枝初步檢視承辦人員履歷資料及槍枝
    照片8張、勘察採證同意書1份、基隆市警察局第三分局109
    年12月14日基警三分偵字第1090313580號所附刑事案件證物
    採驗紀錄表1份、內政部警政署刑事警察局110年1月14日刑
    鑑字第1098032883號鑑定書暨附件各1份、現場照片3張、基
    隆市警察局第三分局111年2月17日基警三分偵字第11103014
    69號函暨所附110年4月23日基警三分偵字第1100361848號刑
    事案件報告書、偵查卷宗各1份在卷可參，此外並有非制式
    手槍1支、非制式子彈3顆扣案足資佐證。且前揭扣案手槍1
    支、子彈3顆，經送請內政部警政署刑事警察局以檢視法、
    性能檢驗法、試射法鑑定後，鑑定結果前揭送鑑手槍1支（
    槍枝管制編號0000000000號），認係非制式手槍，由仿手槍
    外型製造之槍枝，組裝已貫通之金屬槍管而成，經操作檢視
    ，槍枝雖欠缺複進簧桿，惟認仍可供擊發適用子彈使用，認
    具殺傷力；送鑑子彈共3顆，認均係非制式子彈，由金屬彈
    殼組合直徑約9.0mm金屬彈頭而成，採樣1顆試射，可擊發，
    認具殺傷力等情，有該局110年1月14日刑鑑字第1098032883
    號鑑定書暨所附槍枝、子彈照片在卷（見偵卷第29至31頁）
    ，是前揭扣案之非制式手槍、非制式子彈等均具有殺傷力無
    訛。從而，被告前開任意性自白核與事實相符，堪以採信，
    本案事證明確，堪予認定，應依法予以論科。
二、論罪科刑：
  ㈠核被告洪宇呈所為，係犯槍砲彈藥刀械管制條例第7條第4項
    之未經許可持有非制式手槍罪及同條例第12條第4項之未經
    許可持有子彈罪。
　㈡按非法持有槍砲彈藥刀械等違禁物，所侵害者為社會法益，
    如所持有客體之種類相同（如同為手槍、同為子彈者，或同
    為槍彈主要組成零件），縱令同種類之客體有數個（如數支
    手槍、數顆子彈、數個槍彈主要組成零件），仍為單純一罪
    ，不發生想像競合犯之問題；若同時持有不同種類之客體（
    如同時持有手槍、子彈及槍彈之主要組成零件），則為一行
    為觸犯數罪名之想像競合犯（最高法院107年度台上字第300
    4號、103年度台上字第602號判決意旨參照）。揆諸上開說
    明，被告同時持有事實欄一、所載子彈3顆，縱令同種類之
    客體有數個，仍僅論以單純一罪。又被告同時持有事實欄一
    、所載之非制式手槍、子彈，因屬不同種類之客體，係以一
    行為同時觸犯上開2罪名，為想像競合犯，應依刑法第55條
    之規定，從一重之非法持有非制式手槍罪處斷。
　㈢按槍砲彈藥刀械管制條例第18條第4項前段規定：犯本條例之
    罪，於偵查或審判中自白，並供述全部槍砲、彈藥、刀械之
    來源及去向，因而查獲或因而防止重大危害治安事件之發生
    者，減輕或免除其刑。查本案被告洪宇呈於警詢、偵查及本
    院審理時均坦承犯行，且於109年11月27日為警查獲即有供
    述本案扣案之非制式手槍、子彈係向另案被告黃建軒取得。
    而經基隆市警察局第三分局於110年4月23日，因被告洪宇呈
    之供述而查獲另案被告黃建軒涉及販賣槍、彈等情，有基隆
    市政府警察局第三分局111年2月17日基警三分偵字第111030
    1469號函文及所附該局110年4月23日基警三分偵字第110036
    1848號刑事案件報告書、刑案偵查卷宗在卷可參（見本院訴
    字卷第307至433頁），是本案被告供出槍彈來源為另案被告
    黃建軒，而警方根據其供述因而查獲上游，符合上揭法條因
    被告供述而查獲來源之要件，爰予以減輕其刑。
　㈣又辯護人雖為被告洪宇呈主張：本件有刑法第59條酌減刑度
    之適用云云。然按刑法第59條規定之酌量減輕其刑，必須犯
    罪另有特殊之原因與環境，在客觀上足以引起一般同情，認
    為即使宣告法定最低度刑，猶嫌過重者，始有其適用。衡諸
    被告洪宇呈非法持有具殺傷力之槍、彈，極易滋生社會重大
    危安事件，對於公共秩序之危害，自不容其動機係為防衛自
    身安全而得以減輕罪責，而被告洪宇呈為智識正常且具有相
    當社會經驗之成年人，對此自無不知之理，其竟無視法禁，
    仍非法持有本案槍彈，復係因警方持本院核發之搜索票實施
    搜索，始發現被告洪宇呈持有本案槍彈犯行，其惡性及對社
    會治安之潛藏危害，均非屬輕微，尚難認有何顯可憫恕、認
    科以最低度刑仍嫌過重之酌減特殊事由，自無適用刑法第59
    條酌減其刑之餘地，是辯護人此部分所請，難認有據。　
　㈤查被告洪宇呈前因詐欺案件，經臺灣苗栗地方法院以106年度
    重訴字第10號判決判處有期徒刑5月確定，於109年5月11
　　日執行完畢出監，有臺灣高等法院被告前案紀錄表在卷可憑
    ，其受有期徒刑之執行完畢後，5年以內故意再犯本件有期
    徒刑以上之罪，惟本院考量被告前揭案件係詐欺，罪質與侵
    害法益與本案並不相同，本院認於其本案所犯罪名之法定刑
    度範圍內，審酌各項量刑事由後，已足以充分評價其所應負
    擔之罪責，尚無加重最低本刑之必要，爰不論以累犯而加重
    其最低本刑。
  ㈥爰以行為人之責任為基礎，審酌被告明知槍枝、子彈是具有
    殺傷力而屬高度危險之物品，非經主管機關許可，本不得持
    有，但卻取得本案槍、彈，所為顯有不當。惟被告犯後始終
    坦認犯行，犯後態度良好，且持有槍、彈時間甚短及其對於
    社會秩序之危害程度暨被告自述高職肄業，未婚，曾從事物
    流送貨人員之工作狀況（見本院訴字卷第479頁）等一切情
    狀，量處如主文所示之刑，並就併科罰金部分，依刑法第42
    條第3項規定諭知易服勞役之折算標準。
三、沒收部分：
    按違禁物，不問屬於犯罪行為人與否，沒收之。供犯罪所用
    、犯罪預備之物或犯罪所生之物，屬於犯罪行為人者，得沒
    收之。但有特別規定者，依其規定，刑法第38條第1項、第2
    項分別定有明文。查扣案之非制式手槍1支（槍枝管制編號
    ：0000000000，含彈匣1個)、未經試射非制式子彈2顆，均
    認具殺傷力，有內政部警政署刑事警察局110年1月14日刑鑑
    字第1098032883號鑑定書可憑(見偵卷第29頁)，均屬槍砲彈
    藥刀械管制條例所定未經許可不得持有之違禁物，均爰依刑
    法第38條第1項之規定宣告沒收之。至其餘業經試射之非制
    式子彈1顆，雖經鑑定認具殺傷力，惟既經試射擊發，足認
    其已因試射而失其子彈之結構及性能，自不再具殺傷力，故
    已失其違禁物之性質，爰不予宣告沒收，併此敘明。
據上論斷，應依刑事訴訟法第299條第1項前段（依判決簡化原則
，僅記載程序法條），判決如主文。
本案經檢察官黃明正提起公訴，檢察官張學翰到庭執行職務。
中　　華　　民　　國　　111 　年　　7  　月　   21　　日
                  刑事第五庭  審判長法  官  陳嘉年
                                    法  官  李蕙伶
                                    法  官  陳嘉瑜
以上正本證明與原本無異。　　　　　　　　　　　　　　　　如不服本判決，應於判決送達後 20 日內敘明上訴理由，向本院
提出上訴狀 (應附繕本)，上訴於臺灣高等法院。其未敘述上訴
理由者，應於上訴期間屆滿後 20 日內向本院補提理由書「切勿
逕送上級法院」。
中　　華　　民　　國　　111 　年　　7 　　月　　21　　日
                                    書記官  蕭欣怡
附錄論罪科刑法條全文：
槍砲彈藥刀械管制條例第7條第4項
未經許可，持有、寄藏或意圖販賣而陳列第1項所列槍砲、彈藥
者，處5年以上有期徒刑，併科新臺幣1千萬元以下罰金。
槍砲彈藥刀械管制條例第12條第4項
未經許可，持有、寄藏或意圖販賣而陳列子彈者，處5年以下有期徒刑，併科新台幣300萬元以下罰金。